【裁判字號】    95,上易,2002
【裁判日期】    951031
【裁判案由】    竊盜
【裁判全文】
臺灣高等法院刑事判決                95年度上易字第2002號
上  訴  人
即  被  告  乙○○
                    （另案在臺灣臺北監獄執行中）
上列上訴人因竊盜案件，不服臺灣臺北地方法院95年度易字第15
82號，中華民國95年8月21日第一審判決（起訴案號：臺灣臺北
地方法院檢察署95年度偵字第2558號），提起上訴，本院判決如
下：
    主  文
原判決撤銷。
本件免訴。
    理  由
一、乙○○於民國九十年間因毒品危害防制條例案件，經臺灣臺
    中地方法院判決有期徒刑七月確定，甫於九十三年十二月三
    十一日縮刑期滿執行完畢。詎其猶不知悔改，竟基於意圖為
    自己不法所有之概括犯意，以騎乘機車在臺北縣市地區找尋
    不特定住宅，趁該住宅無人之際，利用客觀上可為兇器之木
    棍勾開鐵門後，再侵入該住宅竊盜之方式，連續於如附表所
    示之時、地，侵入甲○○、丁○○、戊○○及丙○○等人之
    住宅（所涉侵入住宅罪嫌部分均未據告訴），竊取如附表所
    示之財物得逞。嗣乙○○持竊得之付款人為誠泰商業銀行三
    峽分行、票載發票日為九十四年十月二十日、票號EZ000000
    0號之支票至臺北市○○路郵局提示付款，因原執票人丁○○業經申辦掛失止付，乃為警循線查悉上情。並自乙○○位
    於臺北市○○區○○路二段三○九巷四十三號一樓之居所扣
    得珍珠項鍊一條、Ｋ金項鍊一條、飾品項鍊一條、耳環三對
    、戒指三只、玉佩二個、珍珠墜子一個、玉墜子一個、耳環
    一只、手錶二個等物。因認被告乙○○涉犯刑法第三百二十
    一條第一項第三款之加重竊盜罪嫌。
二、按案件曾經判決確定者，應為免訴之判決，此項原則關於實
    質上一罪或裁判上一罪，均有其適用。連續犯與牽連犯均係
    裁判上之一罪，連續犯其一部犯罪事實或牽連犯其方法或結
    果之犯罪行為，業經判決確定者，其效力當然及於全部，倘
    檢察官復就連續犯之其他部分或就牽連犯中之方法或結果行
    為，重行起訴，應諭知免訴之判決，最高法院四十九年台非
    字第二○號、六十年台非字第七十七號著有判例。又按刑事
    訴訟法第三百零二條第一款規定，案件曾經判決確定者，應
    為免訴之判決，係以同一案件，已經法院為實體上之確定判
    決，該被告應否受刑事制裁，既因前次判決而確定，不能更
    為其他有罪或無罪之實體上裁判，此項原則，關於實質上一
    罪或裁判上一罪，其一部事實已經判決確定者，對於構成一
    罪之其他部分，固亦均應適用，但此種事實係因審判不可分
    之關係在審理事實之法院，就全部犯罪事實，依刑事訴訟法
    第二百六十七條規定，本應予以審判，故其確定判決之既判
    力自應及於全部之犯罪事實，惟若在最後審理事實法院宣示
    判決後始行發生之事實，既非該法院所得審判，即為該案判
    決之既判力所不能及（最高法院三十二年上字第二五七八號
    判例參照），是既判力對於時間效力之範圍應以最後審理事
    實法院之宣示判決日為判斷之標準，而上開判例稱「最後審
    理事實法院」而非謂「最後事實審」，顯然不限於二審判決
    ，因而在未經上訴於二審法院之判決，亦屬相同，否則，如
    認判決在一審確定者，其既判力延伸至確定之時則於第一審
    法院宣示判決後因被告逃匿無法送達延宕確定日期，在此期
    間，被告恣意以概括之犯意連續為同一罪名之犯行，而受免
    訴判決，其有違公平正義原則，實非確當（最高法院八十二
    年度第四次刑事庭會議參照）。
三、上揭事實業據被告於警詢（見偵卷第七至十二頁）、偵查（
    見偵卷第九五、九六頁）、原審準備程序（見原審卷第二二
    、二三頁）、審理程序（見偵卷第二七頁）及本院審理時坦
    承不諱，經核與被害人蕭惠華（見偵卷第十三至十五頁）、
    丁○○（見偵卷第十六至十八頁）、甲○○（見偵卷第十九
    至二一頁）、戊○○（見偵卷第二二至二四頁）及丙○○（
    見偵卷第二五至二七頁）於警詢中指訴失竊情節相符，並有
    退票理由單（見偵卷第二九頁）、票號：ＥＺ000000
    0號支票（見偵卷第三十頁）、掛失止付票據提示人資料查
    詢表（見偵卷第三一頁）、票據掛失止付通知書（見偵卷第
    三二頁）、遺失票據申報書（見偵卷第三三頁）、臺北市政
    府警察局中正第二分局九十四年十一月十日扣押筆錄暨扣押
    物品目錄表（見偵卷第三四至三八頁）、臺北市政府警察局
    中正第二分局受理刑事案件報案三聯單（見偵卷第四十、四
    二頁）、被害人丙○○指認被告照片（見偵卷第四一頁）、
    贓物認領保管單（見偵卷第四三頁）、臺北市政府警察局中
    正第二分局第三小隊現場勘驗照片（見偵卷第四四頁）、高
    昇銀樓金飾來源證明單（見偵卷第四七至六二頁）、查扣物
    品照片（見偵卷第六三至七一頁）及收當紀錄（見偵卷第七
    七、七八頁）附卷足憑，足徵被告之自白，與事實相符，足
    堪採信。
四、惟被告乙○○前曾基於意圖為自己不法之所有之概括犯意，
    連續自九十四年五月上旬某日起至九十四年九月六日止，在
    台北市萬華區一帶以攜帶兇器於夜間侵入住宅等方式，竊取
    曾智焉、黃怡婷等人之財物，經臺灣士林地方法院於九十四
    年十二月二十九日宣示判決，認被告乙○○連續攜帶兇器於
    夜間侵入住宅竊盜，處有期徒刑二年十月，並於九十五年一
    月二十七日判決確定（詳臺灣士林地方法院九十四年度易字
    第九二四號判決書，下稱前案）。被告所為本件加重竊盜犯
    行（九十四年九月三十日、同年十月十九日、同年十月二十
    八日、同年十一月七日），與前案九十四年五月至九月六日
    所為加重竊盜犯行，時間相近，犯罪手法雷同，而被告於本
    院審理時自承係因工作不穩定，經濟陷入困難，才連續為竊
    盜行為，足見被告所為本件加重竊盜之犯行與前案之加重竊
    盜犯行，顯係基於概括犯意為之，應屬連續犯。揆諸前開判
    例、決議意旨，就裁判上一罪之犯罪事實，其既判力對於時
    間效力之範圍應以最後審理事實法院之宣示判決日為判斷之
    標準，本件被告之犯罪時間既均在前案最後事實審法院（臺
    灣士林地方法院九十四年度易字第九二四號）九十四年十二
    月二十九日判決宣示前所為，自應為前案之既判力效力所及
    。另按被告行為後，刑法第五十六條連續犯之規定，業於九
    十四年一月七日修正公布刪除，並於九十五年七月一日施行
    ，則被告之犯行，因行為後新法業已刪除連續犯之規定，此
    刪除雖非犯罪構成要件之變更，但顯已影響行為人刑罰之法
    律效果，自屬法律有變更，依新法第二條第一項規定，比較
    新、舊法結果，仍應適用較有利於被告之行為時法律即舊法
    論以連續犯（最高法院九十五年第八次刑事庭會議決議參照
    ），附此敘明。
五、綜上所述，被告所為本件犯行與前案九十四年五月至九月六
    日止之加重竊盜犯行為連續犯，屬裁判上一罪，而前案之加
    重竊盜犯行業經判決確定，揆諸前開說明，本件應為免訴之
    判決。原審失察，逕對被告論罪科刑，自有未當。被告上訴
    雖僅指原審判決量刑太重云云，惟原審判決既有上揭可議之
    處，自無可維持，應由本院撤銷改判，另為免訴之諭知。
據上論斷，應依刑事訴訟法第369條第1項前段、第364條、第302
條第1款，判決如主文。
本案經檢察官黃全祿到庭執行職務。
中    華    民    國    95    年    10    月    31    日
                  刑事第五庭  審判長法  官  吳    敦
                                    法  官  張 傳 栗
                                    法  官  吳 啟 民
以上正本證明與原本無異。
不得上訴。
                                    書記官  江 采 廷
中    華    民    國    95    年    11    月    1     日
附表：
 ┌──┬────┬────────────┬─────────────┐
 │編號│被害人  │      竊盜時、地        │         竊得物品         │
 ├──┼────┼────────────┼─────────────┤
 │ 1  │甲○○  │94年9月30日上午10時30分 │金牌3面                   │
 │    │        │，在臺北市○○區○○路1 │                          │
 │    │        │段92巷24號3樓           │                          │
 ├──┼────┼────────────┼─────────────┤
 │ 2  │丁○○  │94年10月19日上午6時許， │黃金戒指、白金戒指、鑽石戒│
 │    │        │在臺北市○○區○○路1段 │指各1枚、黃金項鍊2條、安泰│
 │    │        │212號4樓                │銀行松山分行支票1紙（面額 │
 │    │        │                        │新臺幣（下同）10萬元、票號│
 │    │        │                        │BI0000000號）、誠泰銀行三 │
 │    │        │                        │峽分行支票3紙（面額均為   │
 │    │        │                        │5,000元，票號分別為       │
 │    │        │                        │EＺ000000000號、EＺ000000000│
 │    │        │                        │號、EＺ000000000號）       │
 ├──┼────┼────────────┼─────────────┤
 │ 3  │戊○○  │94年10月28日某時許，在臺│金飾小元寶1個、鑽石戒指1枚│
 │    │        │北市○○區○○路1段212號│、金手鍊1條、存錢筒1個、美│
 │    │        │3樓                     │金100元                   │
 ├──┼────┼────────────┼─────────────┤
 │ 4  │丙○○  │94年11月7日中午12時許， │珍珠墜子1個、項鍊加玉墜子1│
 │    │        │在臺北縣永和市○○街47巷│個、戒子2枚、玉青蛙墜子1個│
 │    │        │2號3樓                  │、項鍊1條、現款7,000元    │
 └──┴────┴────────────┴─────────────┘


司法院資訊處製作；財團法人民間司法改革基金會備份。
